臺灣臺北地方法院民事裁定　　　　　　　 93年度破字第106號
聲　請　人　台灣中小企業銀行股份有限公司
法定代理人　鍾甦生
代　理　人　邱崇廉
相　對　人　唐城營造有限公司
法定代理人　李國欽
上列當事人間聲請破產宣告事件，本院裁定如下：
    主  文
聲請駁回。
聲請程序費用由聲請人負擔。
    理  由
一、本件聲請意旨略以：相對人唐城營造有限公司（下稱唐城營
    造公司）目前尚積欠聲請人本金新台幣（下同）13,082,331
    元及如台灣苗栗地方法院苗院霞91年執恭46第04641號債權
    憑證所示之利息、違約金未清償；又依財團法人金融聯合徵
    信中心企業授信餘額資訊顯示相對人尚積欠台灣土地銀行信
    義分行約4,833,000元，合計相對人共積欠17,915,331元。
    然相對人目前現有之財產僅餘台灣苗栗地方法院苗院月89執
    檢字第1964號民事執行處通知中所示之不動產；且上開不動
    產經台灣苗栗地方法院89年度執字第1964號強制執行，並於
    91年8月15日以底價9,456,000元拍賣均未拍出，相對人之債
    務顯已超過其財產總額而不能清償，為此爰依破產法規定，
    聲請宣告相對人破產，提出苗栗地方法院苗院霞91年執恭46
    第04641號債權憑證、89年度執字第1964號拍賣通知、金融
    聯合徵信中心資料、財政部台北市國稅局之92年所得資料清
    單為證云云等語。
二、按破產，對債務人不能清償債務者，宣告之；次按，在破產
    宣告前，對於債務人之財產有質權、抵押權或留置權者，就
    其財產有別除權。有別除權之債權人，不依破產程序而行使
    其權利。破產法第57條及第108條分別定有明文。而破產程
    序乃為債務人在經濟發生困難，而無法以清償能力對全部債
    權人清償時，強制將全部財產依一定程序為變價及公平分配
    ，使全部債權人滿足其債權為目的之一般執行程序。故聲請
    宣告破產事件，需破產人財產扣除有別除權之債權及財團費
    用後，尚有餘額可供債權人分配，方有宣告破產之實益，倘
    債務人確係毫無財產可構成破產財團，或債務人之財產不敷
    清償破產財團之費用及財團之債務，無從依破產程序清理其
    債務時，得以無宣告破產之實益，裁定駁回聲請，最高法院
    著有91年台抗字第60號裁定足供參照。
三、經查，相對人除積欠聲請人18,459,000元債務外，尚積欠土
    地銀行信義分行4,833,000元，有聯合徵信中心資料一份在
    卷可參，是其固有多數債權人，且債權總額至少已達23,292
    ,0 00元。惟其財產依聲請人陳報僅有下列六筆不動產（下
    稱系爭不動產），其中坐落於苗栗縣苗栗市○○段195-5地
    號，聲請人之權利範圍為10000分之417，價值計為1,229,59
    1元（以公告土地現值計），已分別設定第1順位至第4順位
    之本金最高限額抵押權共21,000,000元予聲請人及第5順位
    之本金最高限額抵押權11,000,000元予案外人國產實業建設
    股份有限公司（下稱國產實業公司）；坐落上開土地上之建
    物即(一)523建號，門牌號碼：苗栗縣苗栗市文山里14鄰祥雲
    81號3樓，已經聲請人設定本金最高限額抵押權6,000,000元
    ；(二)590建號，門牌號碼：苗栗縣苗栗市文山里14鄰祥雲38
    號，聲請人已設定本金最高限額抵押權5,000,000元；(三)594
    建號，門牌號碼：苗栗縣苗栗市文山里14鄰祥雲34號，聲請
    人已設定本金最高限額抵押權5,000,000元；(四)595建號，門
    牌號碼：苗栗縣苗栗市文山里14鄰祥雲33號，聲請人已設定
    本金最高限額抵押權5,000,000元；(五)623建號，門牌號碼：
    苗栗縣苗栗市文山里14鄰祥雲5號，聲請人已設定本金最高
    限額抵押權6,000,000 元；而前揭不動產之上，除聲請人所
    有之前揭抵押權外，相對人復以之供債權人國產實業有限公
    司共同設定本金最高限額11,000,000元之抵押權，有聲請人
    檢附之土地及建物登記簿謄本可稽。且上開不動產經相對人
    之債權人即案外人裕成工業股份有限公司向臺灣苗栗地方法
    院以89年度執字第1964 號聲請強制執行，經執行法院三次
    減價拍賣均流標，最後一次於91年9月4日起以底價9,456,00
    0元公告三個月拍賣亦未拍出而依法視為撤回在案，亦經本
    院依職權調閱前揭執行案卷，有估價報告及拍賣公告在卷可
    憑。足證系爭不動產之市價尚低於9,456,000元，而不足支
    付其第一順位抵押權所擔保聲請人之前揭債權。是縱系爭不
    動產經破產程序拍賣結果，尚不足以清償別除權人之債權，
    如再宣告破產，尚需支付依破產法第95條所規定：包括破產
    財團之管理、變價及分配所生之費用、因破產債權人共同利
    益所需審判上之費用、破產管理人之報酬等財團費用後，將
    使破產財團財產更形減少，徒使具優先順位之聲請人債權減
    少分配，更無餘額以供其他債權人分配，故難認有宣告破產
    之實益。揆諸前開說明，聲請人請求宣告相對人唐城營造公
    司破產，為無理由，應予駁回。
五、依破產法第5條、民事訴訟法第95條、第78條，裁定如主文
    。
中　　華　　民　　國　　94　　年　　5 　　月　　30　　日
                  民事第一庭    法　官　王貞秀
以上正本係照原本作成
如對本裁定抗告須於裁定送達後10日內向本院提出抗告狀，並繳
納抗告費新臺幣1,000元
中　　華　　民　　國　　94　　年　　5 　　月　　30　　日
                    　　　　　　書記官　劉寶鈴
